【裁判字號】    97,簡上,190
【裁判日期】    970818
【裁判案由】    債務人異議之訴
【裁判全文】
臺灣臺中地方法院民事判決    97年度簡上字第190號
上  訴  人  甲○○
被上訴人    乙○○
                        號
上列當事人間債務人異議之訴事件，上訴人對於中華民國97年7
月1日本院臺中簡易庭97年度中簡字第2831號第一審民事判決提
起上訴（書狀記載為抗告），本院合議庭判決如下：
    主    文
上訴駁回。
第二審訴訟費用新臺幣壹仟伍佰元由上訴人負擔。
    事  實  及  理  由
一、本件上訴人起訴及上訴之主張，詳如附件所示。
二、經查，本件被上訴人前以伊所有坐落臺中縣太平市○○段64
    9地號土地（下稱系爭土地），為上訴人無權占有為由，依
    民法第767條之規定，訴請上訴人拆屋還地。經本院臺中簡
    易庭94年度中簡字第240號及本院95年度簡上字第67號民事
    判決上訴人應拆屋還地，並駁回上訴人所為確認其就被上訴
    人所有之系爭土地有地上權、地役權請求權存在，及請求確
    認其對系爭土地有面積17.82平方公尺之地上權之登記請求
    權存在之反訴在案。有本院依職權所調取之本院臺中簡易庭
    94年度中簡字第240號及本院95年度簡上字第67號民事判決
    在卷可參。另上訴人於本院97年度中簡字第2297號民事事件
    中，因就同一訴訟標的，起訴主張其在系爭土地上有一地上
    物，因時效而取得地上權，亦經本院臺中簡易庭駁回一節，
    亦有本院97年度中簡字第2297號民事判決可稽。
三、上訴人雖另提起本件債務人異議之訴，主張其在被上訴人所
    有之系爭土地上有地上物存在20年以上，伊已因時效而取得
    地上權而具有請求登記為地上權人之權利等語。按民法第76
    9條、第770條規定：「以所有之意思，二十年間和平繼續占
    有他人未登記之不動產者，得請求登記為所有人」、「以所
    有之意思，十年間和平繼續占有他人未登記之不動產，而其
    占有之始為善意並無過失者，得請求登記為所有人」，另同
    法第772條規定：「前四條之規定，於所有權以外財產權之
    取得，準用之」。是主張因時效取得地上權或地役權者，依
    民法第772條準用同法第769條或第770條之規定，須以行使
    地上權或地役權之意思而占有他人之土地，經過一定之期間
    ，始得請求登記為地上權或地役權人。另民法第944條第1項
    規定：「占有人，推定其為以所有之意思，善意、和平及公
    然占有者」，故占有人依法律推定為「自主占有」（以所有
    之意思占有），「他主占有」（如行使地上權或地役權之意
    思）並不在推定之列，故主張基於行使地上權或地役權之意
    思而占有者，應就其係「他主占有」（於本件即為基於行使
    地上權或地役權之意思而占有）之事實負舉證之責任。無法
    僅以在他人土地上有建築物、地上物或其他工作物或竹木之
    客觀情事，即認占有人係基於行使地上權、地役權之意思。
四、按原告之訴，依其所訴之事實，在法律上顯無理由者，法院
    得不經言詞辯論，逕以判決駁回之。民事訴訟法第249條第2
    項定有明文。又依同法第436條之1第3項、第463條規定，該
    條於簡易訴訟程式第二審準用之。本件原審依上訴人所訴之
    事實，經審酌後，認本件債務人異議之訴所主張之時效而取
    得地上權事由，業經上述相關事件實體審認後判決駁回在卷
    ，其以同一事實及內容提起本件債務人異議之訴，在法律上
    顯無理由，而不經言詞辯論逕以判決駁回，於法並無不合。
    上訴（書狀記載抗告）意旨指摘原判決不當，求予廢棄改判
    ，顯無理由，應予駁回。
五、上訴（書狀記載抗告）意旨另指摘本院97年度中簡字第2297
    號判決不當，亦併求予廢棄改判，因非屬本院97年度中簡字
    第2831號原審判決之範圍，其上訴（書狀記載抗告）意旨指
    摘就此部分求予併予廢棄改判，亦顯無理由，應併予駁回。
六、據上論結，本件上訴為無理由，依民事訴訟法第436條之1第
    3項、第449條第1項、第463條、第249條第2項、第78條，判
    決如主文。
中    華    民    國    97    年    8    月     18    日
                  民事第二庭    審判長法  官  許秀芬
                                      法  官  吳美蒼
                                      法  官  林宗成
上正本證明與原本無異。
不得上訴。
中    華    民    國    97    年    8    月     20    日
                                      書記官


司法院資訊處製作；財團法人民間司法改革基金會備份。
